【裁判字號】    95,上訴,24
【裁判日期】    950502
【裁判案由】    違反山坡地保育利用條例
【裁判全文】
臺灣高等法院花蓮分院刑事判決          95年度上訴字第24號
上  訴  人
即  被  告  甲○○
上列上訴人因違反山坡地保育利用條例案件，不服臺灣臺東地方
法院93年度訴字第 139號中華民國94年12月29日第一審判決（起
訴案號：臺灣臺東地方法院檢察署93年度55偵字第 178號），提
起上訴，本院判決如下：
    主  文
原判決撤銷。
甲○○連續在公有山坡地未經同意擅自墾殖，致生水土流失，處
有期徒刑壹年。臺東縣金峰鄉○○段九三、九三之二、九三之四
、九三之五地號土地上如後附內政部土地測量局鑑定書三之（三
）即鑑定圖Ａ、Ｆ、Ｉ、Ｊ、Ｋ、Ｌ、Ｍ、Ｎ、Ｏ、Ｐ、Ｑ、Ｒ
、Ｓ、Ｔ、Ｕ部分（面積共五一三八六．九平方公尺）之墾殖物
檳榔、茶葉、柿子、生薑等，及鑑定書三之（三）之３即鑑定圖
Ｃ部分之工寮工作物（面積七七．二四平方公尺）及挖土機壹輛
，均沒收。
    事  實
本判決認定之犯罪事實與原審判決書之記載相同，茲引用之。
    理  由
一、引用原審判決書所記載之理由及證據。
二、被告上訴意旨辯稱：水土流失之原因很多，本件水土流失是
    否因被告之開發整地所致，請鈞院邀請專業技師會勘認定云
    云。
三、惟查本件山坡地水土流失，確係因被告之擅自墾殖、占用及
    開挖行為所致，業據原判決於理由二中敘述綦詳，此部分事
    實已臻明瞭無再調查之必要，被告聲請再邀請專業技師會勘
    ，為不必要，應依刑事訴訟法第163條之2第2項第3款規定駁
    回之。
四、原審對被告論罪科刑，固非無見，惟系爭土地係被告於81年
    間以五十萬元之代價向案外人周國田承讓而來，陸續開墾經
    營，雖於87年6月17日，經臺灣臺東地方法院以87年度訴字
    第3號判決處有期徒刑六月，緩刑二年，並經本院於88年2月
    19 日，以87年度上訴字第241號判決駁回上訴確定，惟仍囿
    於不甘承讓之代價白費及多年開墾之心血流失，並為維繫家
    中生計，而犯本件犯行，若從被告之立場思量，其情亦有可
    憫之處，其惡性亦非屬重大，而原審量處有期徒刑壹年陸月
    ，稍嫌過重，被告上訴意旨指摘原判決量刑過重，並非無據
    ，本院自應予以撤銷改判。爰審酌前述情節及被告素行、其
    為一己私利，大肆占用墾殖公有山坡地，非法墾殖面積高達
    五一四六四．一平方公尺，對山坡地資源造成危害，並致生
    水土流失，嚴重影響國土保安，且其犯罪後仍未將工寮工作
    物拆除等一切情狀，量處如主文所示之刑，以資懲儆。
據上論斷，應依刑事訴訟法第373條、第369條第1項前段、第364
條、第299條第1項前段、第300條，水土保持法第32條第1項前段
、第5項，刑法第11條、第56條，判決如主文。
本案經檢察官林慧到庭執行職務。
中    華    民    國    95    年    5     月    2    日
                        審判長法  官  何方興
                              法  官  王紋瑩
                              法  官  蔡勝雄
以上正本證明與原本無異。
如不服本判決，應於判決送達後十日內向本院提出上訴狀。其未
述理由者，並應於提出上訴狀後十日內向本院補提理由狀 (須
附繕本)。
                              書記官  陳有信
中    華    民    國    95    年    5     月    2    日
附錄    本判決論罪科刑法條：
水土保持法第32條
在公有或私人山坡地或國、公有林區或他人私有林區內未經同意
擅自墾殖、占用或從事第8條第1項第2款至第5款之開發、經營或
使用，致生水土流失或毀損水土保持之處理與維護設施者，處六
個月以上5年以下有期徒刑，得併科新台幣60萬元以下罰金。但
其情節輕微，顯可憫恕者，得減輕或免除其刑。
前項情形致釀成災害者，加重其刑至二分之一；因而致人於死者
，處5年以上12年以下有期徒刑，得併科新台幣1百萬元以下罰金
；致重傷者，處3年以上10年以下有期徒刑，得併科新台幣80萬
元以下罰金。因過失犯第1項之罪致釀成災害者，處1年以下有期
徒刑，得併科新臺幣60萬元以下罰金。
第 1 項未遂犯罰之。
犯本條之罰者，其墾殖物、工作物、施工材料及所使用之機具沒
收之。


司法院資訊處製作；財團法人民間司法改革基金會備份。
